臺北高等行政法院判決　　　　　　　　　　　　　　　九十年度訴字第五四三○號
　　　　　　　　　　　　　　　.
　　原　　　告　甲○○
　　被　　　告　勞工保險局
　　代　表　人　廖碧英總經理.
　　訴訟代理人　乙○○
　　　　　　　　丙○○
右當事人間因勞保事件，原告不服行政院勞工委員會中華民國九十年六月二十一日台
八十九勞訴字第○二四一五一號訴願決定，提起行政訴訟。本院判決如左：
　　主  文
原告之訴駁回。
訴訟費用由原告負擔。
　　事  實
一、事實概要：原告於民國（以下同）八十八年一月四日由台中市音樂業職業工會申
    報加保，同年月十六日因口腔癌住院診療，並於同年九月間向被告申請傷病給付
    ，案經被告派員調查，原告於加保前後並無從事工作之實，不得由該工會申報加
    保，被告乃依勞工保險條例第二十四條規定，自八十八年一月四日起取消其被保
    險人資格，所請八十八年一月十九日至同年月二十八日期間之傷病給付，係屬退
    保後事故，應不予給付。原告不服，分別向勞工保險監理委員會及行政院勞工委
    員會提起爭議審議及訴願，遞遭駁回，遂向本院提起行政訴訟。
二、兩造聲明：
　(一)原告聲明：原處分及訴願決定均撤銷，被告應予以原告傷病給付。
　(二)被告聲明：駁回原告之訴。訴訟費用由原告負擔。
三、兩造之爭點：原告於八十八年一月四日申報加保勞工保險後，是否有工作之實？
甲、原告主張：
  (一)被告於訴願答辯書中稱其派員調查，原告告稱，自八十七年十二月初起因患病接
    受治療，無法從事本業至今，故無法出具相關工作資料及證明。據此，原告加保
    後既未有工作之實，依勞工保險條例第六條第一項第七款規定，應不得由該工會
    申報加保，被告依法取消其被保險人資格云云。就此，原告答辯如下：查原告於
    八十八年一月七日於彰化基督教醫院就診前後，即有從事本業鼓手之工作，此有
    工作證明可稽。被告於八十八年十月十四日派員調查時，原告強調八十七年十二
    月初即患病接受治療，因患病意識不佳，告稱訪查員為農曆日期，但實際為國曆
    八十八年一月十七日左右。又訪查員訪查時，臨時要本人出具工作證明書，實有
    點故意刁難；本人於訴願時，即已告知銘園餐廳已歇業，即營業至八十八年二月
    十五日止，一時難以尋找，何況事隔多日，惟現今出具銘園餐廳負責人游美雲及
    團員魏台從開具之書件已可資證明，被告又稱未檢具具體事證可供憑核，實難採
    信，難道被告無事後補件之規定？
  (二)就訴願決定書第四頁第九行稱：「又訴願人於訪談述稱於八十八年一月本人至工
    會繳費，始知已退保，故於當時即再辦理重新入會加保手續，惟以農曆換算，該
    日為國曆八十八年二月十六日，不僅適逢春節假期，且與訴願人訴願時，補具之
    『工作證明』，載明訴願人確曾於八十七年十月二十日至八十八年二月十五日在
    銘園餐廳擔任樂師之職，前後對照下顯與訴願人所述之工作期間有所出入。」云
    云。就此，原告答辯如下：原告確曾於八十八年一月份至工會繳費，亦於同年月
    四日加入工會會員，但原告並未說八十八年一月一日是農曆，那來換算國曆為八
    十八年二月十六日？此為勞保局誤導，原告所講的農曆只針對訪員訪查時「本人
    自訴八十七年十二月初即患病接受治療」，整個案件只針對此句，並非每個日期
    皆換算為國曆；但原告亦確曾於八十七年十月二十五日至八十八年二月十五日於
    銘園餐廳工作，每個日期皆有證明為憑，可一一對照。
乙、被告主張：
  (一)原告於八十八年一月四日由台中市音樂業職業工會申報加保，同年月十六日因口
    腔癌住院診療，並於同年九月間檢據申請八十八年一月十九日至同年月二十八日
    期間傷病給付。案經被告派員調查，由原告出具說明書略以：「原告原於台中市
    從事音樂工作多年，十年前左右即加入本業工會，因近年中部工作機會減少，原
    告約於三年前南下嘉義工作。由於未與工會保持連絡，致工會繳費通知未能及時
    接獲，並依規定繳費，故於八十七年三月因未繳會費遭工會退保，原告並不知情
    。原告於嘉義工作至八十七年十一月因感身體不適，於八十七年十二月初回彰化
    基督教醫院檢查，得知罹患口腔癌，當時（八十七年十二月初起）原告已因病無
    法再從事工作至今，故無法出具相關工作資料及證明‧‧‧。」據此，原告加保
    後既未有工作之實，自不得由台中市音樂業職業工會申報加保，被告乃依規定，
    自八十八年一月四日起取消其被保險人資格，已繳保險費依照前揭條例第十六條
    第二項規定，不予退還；其自八十八年一月十九日至同年月二十八日期間傷病給
    付不予給付，依法並無不合。
  (二)被告於十月份派員查訪時，原告當時告稱八十七年十二月份發生是一般坊間慣用
    之農曆，正確為八十八年一月份，其於溪湖銘園餐廳從事樂師工作至八十八年一
    月十五日‧‧‧；其復於起訴狀重申上開說辭外，並駁斥行政院勞工委員會八十
    八年二月十六日適逢春節期間之認定，以其所講農曆只針對訪員訪查「本人自訴
    八十七年十二月初即患病接受治療」整個案件只針對此句，並非每個日期皆換算
    為國曆云云，惟查上開二日期係原告在同一說明書內所敘，其強加區別八十七年
    十二月份為農曆日期，八十八年一月一日為國曆日期，不惟無證據證明其所言屬
    實，且有背經驗法則；另查事後原告雖提具魏台從先生及游美雲女士之證明書，
    以證明其於八十七年十月二十日至八十八年二月十五日在溪湖銘園餐廳工作，惟
    查該工作時間與原告所言之其自八十七年十月二十五日至八十八年一月十五日在
    該餐廳工作，並不相符，可見該證明書並不可採，綜上所述，被告所為核定並無
    不法。
　　理  由
一、被告之代表人於九十年九月十日，已由郭芳煜變更為廖碧英，被告聲請承受訴訟
    ，核無不合，應予准許，合先敘明。
二、按「年滿十五歲以上，六十歲以下之左列勞工，應以其雇主或所屬團體或所屬機
    構為投保單位，全部參加勞工保險為被保險人：一、受僱於僱用勞工五人以上之
    公、民營工廠、礦場、鹽場、農場、牧場、林場、茶場之產業勞工及交通、公用
    事業之員工。二、受僱於僱用五人以上公司、行號之員工。三、受僱於僱用五人
    以上之新聞、文化、公益及合作事業之員工。四、依法不得參加公務人員保險或
    私立學校之教職員保險之政府機關及公、私立學校之員工。五、受僱從事漁業生
    產之勞動者。六、在政府登記有案之職業訓練機構接受訓練者。七、無一定雇主
    或自營作業而參加職業工會者。八、無一定雇主或自營作業而參加漁會之甲類會
    員。」「勞工保險之保險費一經繳納，概不退還。但非歸責於投保單位或被保險
    人之事由所致者，不在此限。」「投保單位故意為不合本條例規定之人員辦理參
    加保險手續，領取保險給付，保險人應依法追還；並取消該被保險人之資格。」
    勞工保險條例第六條、第十六條第二項、第二十四條定有明文。「本條例第六條
    第一項第七款及第八款所稱無一定雇主之勞工，指經常於三個月內受僱於非屬同
    條項第一款至第五款規定之二個以上不同之雇主，其工作機會、工作時間、工作
    量、工作場所、工作報酬不固定者。」勞工保險條例施行細則第十一條亦有明定
    。
三、本件原告於八十八年元月四日由台中市音樂業職業公會申報加保，同年月十六日
    因口腔癌住院診療，原告檢據申請八十八年一月十九日至同年月二十八日期間傷
    病給付。惟據被告機關於八十八年十月十四日派員洽訪原告，並由原告出具說明
    書告稱：「原告原於台中市從事音樂工作多年，十年前左右即加入本業工會，因
    近年中部工作機會減少，原告約於三年前南下嘉義工作。由於未與工會保持連絡
    ，致工會繳費通知未能及時接獲，並依規定繳費，故於八十七年三月五日因未繳
    會費遭工會退保，原告並不知情。原告於嘉義工作至八十七年十一月因感身體不
    適，於八十七年十二月初回彰化基督教醫院檢查，得知罹患口腔癌，當時（八十
    七年十二月初起）原告已因病無法再從事工作至今，亦無法出具相關工作資料及
    證明，而於八十八年一月一日至工會繳費，始知已退保，故於當日即在辦理重新
    入會加保手續。」此有原告八十八年十月十四日所立之說明書附原處分卷可稽。
    被告機關乃據此以原告加保後既未有工作之實，應不得由台中市音樂業職業公會
    申報加保，依勞工保險條例第二十四條規定，自八十八年元月四日起取消其被保
    險人資格；是以原告申請八十八年一月十九日至同年月二十八日期間傷病給付不
    予給付，依法並無不合。
四、原告主張勞工保險局於八十八年十月份派員查訪時，未深入調查，當時原告告稱
    八十七年十二月份發生是一般坊間慣用之農曆，正確為八十八年一月份，原告於
    溪湖銘園餐廳從事樂師工作，因當時銘園餐廳已歇業，無法找到負責人寫工作證
    明，現負責人游美雲已找到，並提出魏台從及游美雲證明書及團員證明書各乙份
    為證，證明於上開期間確有工作云云。惟依原告於上開說明書中陳稱「（八十七
    年十二月初起）本人已因病無法再從事工作」，是以縱依其所稱以一般坊間慣用
    之「農曆」加以推算，雖無確定日期，然依一般社會通念對每月上旬之認定多以
    一日至十日間為據，如換算國曆係為八十八年一月十七日至八十八年一月二十六
    日，該期間恰為原告住院診療期間（其住院期間為八十八年一月十六至八十八年
    一月二十八日）此有彰化基督教醫院八十九年六月八日開具之殘廢診斷書可稽；
    上開時間既屬原告「住院」期間，顯與其訪談時所稱至彰化基督教醫院「檢查」
    一詞不符。又原告於訪談中述稱「於八十八年一月一日本人至工會繳費，始知已
    退保，故於當日即再辦理重新入會加保手續」，惟以農曆換算，該日為國曆八十
    八年二月十六日，不僅適逢春節假期，且與原告訴願時補具之「工作證明書」載
    明原告確曾於八十七年十月二十日至八十八年二月十五日在銘園餐廳擔任樂師之
    職，前後對照下顯與原告所述之工作期間有所出入；再者，與其於先前訪談時稱
    其「本人於八十七年十二月初起即因患病接受治療中，無法從事本業工作至今」
    之說辭亦不相吻合。據此，銘園餐廳負責人游美雲及團員魏台從開立之證明書，
    尚難可信。原告徒執前詞，聲請撤銷原處分及訴願決定，並請求被告應予以原告
    傷病給付，為無理由，應予駁回。
據上論結，本件原告之訴為無理由，爰依行政訴訟法第九十八條第三項前段，判決如
主文。
中　　華　　民　　國　　　九十一　　年　　　六　　　　月　　　十三　　　日
                            臺 北 高 等 行 政 法 院  第七庭
                                           審 判 長  法  官  鄭小康
                                                     法  官  林金本
                                                     法  官  黃秋鴻
右為正本係照原本作成。
如不服本判決，應於送達後二十日內，向本院提出上訴狀並表明上訴理由，如於本判
決宣示後送達前提起上訴者，應於判決送達後二十日內補提上訴理由書（須按他造人
數附繕本）。
中　　華　　民　　國　　　九十一　　年　　　六　　　　月　　　十四　　　日
                                                     書記官  黃瑞芬
